【裁判字號】    91,訴,3053
【裁判日期】    920411
【裁判案由】    毒品危害防制條例
【裁判全文】
臺灣高雄地方法院刑事判決                        九十一年度訴字第三五三號
    公  訴  人  臺灣高雄地方法院檢察署檢察官
    被      告  甲○○
右列被告因毒品危害防制條例案件，經檢察官提起公訴 (九十一年度毒偵字第四九一
四號）及移
    主  文
甲○○連續施用第一級毒品，累犯，處有期徒刑捌月，扣案之羼含第一級毒品海洛因
成份及第二級毒品氟硝西泮成份之毒品粉末貳包（各淨重零點柒貳公克及零點肆壹公
克）及專供施用毒品所用之器具塑膠吸管壹支、注射針筒壹支及橡皮止血帶壹條，均
沒收銷燬之；又施用第二級毒品，累犯，處有期徒刑肆月。應執行有期徒刑拾月。扣
案之羼含第一級毒品海洛因成份及第二級毒品氟硝西泮成份之毒品粉末貳包（各淨重
零點柒貳公克及零點肆壹公克），及專供施用毒品所用器具塑膠吸管壹支、注射針筒
壹支及橡皮止血帶壹條，均沒收銷燬之。
    事 實
一、甲○○前於八十六年間因違反肅清煙毒條例罪，本經臺灣高雄地方法院依法判處
    徒刑，嗣於上訴期間，因毒品危害防制條例公布施行之法律變更，經臺灣高等法
    院高雄分院依職權裁定送觀察、勒戒後，認無繼續施用毒品之傾向，經該院八十
    七年度上訴字第一００五號於八十七年八月十一日判決免刑確定，詎甲○○不知
    悔改，於五年內又犯施用第一級毒品海洛因案件，經臺灣台南地方法院以八十八
    年度毒聲字第一四六四號裁定送觀察、勒戒後，認有繼續施用毒品之傾向，除另
    經該院裁定送強制戒治外，同時由臺灣台南地方法院檢察署檢察官提起公訴，而
    經臺灣台南地方法院於八十九年十二月二十七日以八十九年度易字第二八九二號
    判處有期徒刑十月，再經臺灣高等法院台南分院以九十年度上訴字第三二九號判
    決駁回上訴確定，於九十年七月六日送監執行，九十一年五月二日執行完畢出監
    。
二、詎甲○○猶未徹底戒絕毒癮，復基於施用第一級毒品海洛因之概括犯意，自九十
    一年八月初某日起，均在高雄縣市於其所有之自用小客車內等隱密處所，均以將
    香菸點沾毒品海洛因粉末再燃煙吸食等方式，連續施用第一級毒品海洛因多次，
    平均每二日即施用一次。初於同年月二十日十四時二十五時許，在高雄縣橋頭鄉
    ○○路段，甲○○窩居在其所有之車號ＱＣ－七０九六號自小客車內，因行跡可
    疑，為警臨檢盤查時在甲○○身上起獲同時羼拌有第一級毒品海洛因成份及第二
    級毒品氟硝西泮成份（即ＦＭ２）之毒品乙包（淨重０．七二公克），及甲○○
    所持有專供挑取毒品粉末之吸管（鏟管）乙支，及專供施打注射海洛因所用之注
    射針筒乙支與橡皮止血帶乙條。但甲○○仍不知悛悔，於經檢察官諭知限制住居
    飭回後，仍續承前揭施用海洛因之概括犯意，連續施用毒品海洛因，最後一次約
    係在同年月二十六日二十一時許起回溯前二十四小時內之某時，在高雄縣某處施
    用。嗣於該八月二十六日二十時五十分許，在橋頭鄉○○路竹林公園前，甲○○
    與其友人鄭振宏（所犯施用毒品罪，由本院另案審結）同時為警查獲，並扣得甲
    ○○所有之同時羼有第一級毒品海洛因成份及第二級毒品氟硝西泮成份之毒品乙
    包（淨重０．四一公克）。
三、又甲○○復另行基於施用第二級毒品甲基安排他命之犯意，於九十一年八月二十
    日約十七時許即回溯前二十四小時內之某時（但不包括公權力拘束人身自由時間
    ），在高雄縣某不確知之處所，以不詳方式施用第二級毒品甲基安非他命乙次。
    嗣經警於前揭八月二十日在橋頭鄉○○路段查獲時，因採集甲○○之尿液送驗，
    除鑑呈嗎啡陽性反應，並檢出甲基安非他命陽性反應而偵悉上情。
四、案經高雄縣警察局岡山分局移送臺灣高雄地方法院檢察署檢察官偵查起訴及移送
    併辦。
    理  由
一、訊據被告甲○○於審理中固坦承有施用第一級毒品海洛因之犯行不諱，但仍堅稱
    ：渠自九十一年八月初某日起至八月二十日止有施用海洛因，但只是以燃煙方式
    施用，扣案（即九十一年八月二十日查獲）之注射針筒、橡皮止血管均渠所有，
    係友人綽號「阿林」者施用毒品後留在其車上；又其於八月二十日經查獲後即未
    再施用海洛因等語，並矢口否認有施用第二級毒品甲基安非他命云云。經查：
  (一)被告右開施用第一級毒品海洛因犯行部分，除經被告自白自九十一年八月初起至
    八月二十日施用海洛因犯行不諱，並有第一次被警查獲時之粉末乙包（包裝重０
    ．四二公克，驗定淨重０．七二公克）、吸管乙支、橡皮止血帶乙條及注射針筒
    乙支等物，及第二次被警查獲時之粉末乙包（包裝重０．二三公克、驗定淨重０
    ．四一公克）扣案可佐；而上開扣案粉末二包經送請法務部調查局鑑定結果，二
    包均含第一級毒品海洛因成份，及第二級毒品氟硝西泮（即俗稱「ＦＭ２」）成
    份，以上有該局編號：000000000號及000000000號鑑定通知
    書二件在卷可按；被告雖否認該第二次（即八月二十六日查獲該次）查獲之毒品
    粉末非其所有云云，但被告於警方初訊時即已坦供該包毒品係綽號「阿榮」所有
    ，放在其身上保管等情，即坦認有持有該包毒品之事實，何況同時被警查獲之鄭
    振宏於警訊中明確供證該包毒品係被告所有，並被告因受盤查時心慌之餘急將該
    包毒品丟棄於地上等語無訛（參警卷第三頁倒數第九行），足徵該包毒品確屬被
    告所有洵堪肯認；
  (二)又查被告先後二次被獲時均曾採尿（其中該八月二十日當次約係在同日十四時二
    十五分查獲，於十七時許採尿；而另次八月二十六日約係在二十一時許採尿，以
    上均據被告供明在卷），上述尿液經送鑑定均驗呈嗎啡陽性反應，並其中八月二
    十日該次所採集之尿液併同時檢出甲基安非他命陽性反應，以上有高雄縣政府煙
    毒尿液檢驗成績書編號：九十一煙檢字第一三一四號（附九十一年度毒偵字第四
    九一四號卷第十七頁）及編號：九一煙檢字第一四四九號（附另偵卷第十六頁）
    在卷可稽；而本院為求慎重，特將該八月二十日查獲採集之被告之尿液（即前揭
    九十一煙檢字第一三一四鑑定標的）送請高雄醫學大學附設中和紀念醫院，囑託
    以精密之「氣相層析質譜儀分析法」（即ＧＣ－ＭＳ）複驗，同鑑呈嗎啡及甲基
    安非他命俱陽性反應，復有該院編號九二０三－二０號「濫用藥物尿液檢驗報告
    」在案足佐。而按：海洛因及甲基安非他命經口服投與後，約百分之七十於二十
    四小時內自尿液中排出，約百分之九十於九十六小時尿液中排出，由於目前國內
    尿液中甲基安非他命之檢驗僅鑑定其是否呈陽性反應尚未定其含量，且甲基安非
    他命成分之檢出與其投與方式、投與量、個人體質、採尿時間與檢測儀器之精密
    度等諸多因素有關，因此僅憑尿液中呈安非他命陽性反應，並無法確實推算吸食
    時間距採集時間之長短，惟依上述資料推斷，最長可能不會超過四日；經利用精
    密之儀器分析，將可排除偽陽性之可能，而得到正確的答案，因此篩檢結果必須
    進一步確認。在目前最常用之確認方法為氣相層析質譜儀（GC/MS,GAS CHROMATO
    GRAPHY/MASS SPECTROMETRY），此因乃在良好的操作條件下，以氣相層析質譜儀
    作藥物及其代謝產物定性及定量分析，幾乎不會有偽陽性反應產生，此有臺灣臺
    北地方法院另案函詢回覆之行政院衛生署藥物食品檢驗局八十一年二月八日藥
    檢壹字第００一一五六號函影本及行政院國軍退除役官兵輔導委員會臺北榮民總
    醫院八十三年四月七日北總內字第０三０五九號函影本各一份附卷足憑，參以
    被告被查獲當日所採集之上開尿液經本院送高雄醫學大學附設中和紀念醫院以酵
    素免疫分析法（ＥＩＡ）與氣相層析質譜儀分析法（ＧＣ－ＭＳ方法）複驗結果
    ，確均呈嗎啡及甲基安非他命陽性反應，是依前開說明，本件在排除偽陽性反應
    產生可能之情形下，足徵被告此部分所辯，要屬空言避就推諉卸責之詞，殊無可
    採。足徵被告確有於第一次查獲採尿時即九十一年八月二十日十七時起回溯前二
    十四小時內之某時（但不含公權力拘束人身自由之時間點），在高雄縣某不確定
    處所，施用第二級毒品甲基安非他命乙次；且被告至第二次查獲採尿時，即九十
    一年八月二十六日二十一時許起回溯前二十四小時內之某時，確仍有連續施用第
    一級毒品海洛因之犯行，事實均已明確，堪予肯認。
  (三)此外，復有第一次查獲時同時起出之注射針筒乙支、吸管乙支、橡皮止血帶乙條
    扣案可佐；被告雖僅承認扣案之吸管為其所有、用供挑取毒品粉末所用，而矢口
    否認其他之注射針筒、橡皮止血帶之所有權云云。惟前揭扣案之針筒、橡皮止血
    帶等物，均係與扣案之吸管同時在被告所有之汽車內為警查獲，此為被告所不爭
    執，苟非被告所有，何以被告同時持有上述物件；至被告雖辯稱：乃綽號「林仔
    」男子所有云云，但未據被告舉證以實其說，或查報該「林仔」男子真實名籍、
    住所供本院查證，所言不足採信；再依被告自承：有看過該「林仔」以扣案之針
    筒及止血帶施打毒品等語，核與一般毒癮患者有以海洛因粉末混入針劑內再施打
    體內之方式，以施用海洛因之經驗法則相合，益證上述扣案之吸管、針筒、橡
    皮止血帶均係專供施用毒品海洛因之器無誤。
  (四)末查，被告早在八十七年間即曾因違反肅清煙毒條例案件，經臺灣高等法院高雄
    分院依職權裁定送觀察勒戒後，認無繼續施毒品之傾向，以八十七年度上訴字第
    一００五號判決免刑確定，但被告於五年內又因犯施用毒品海洛因案件，經臺灣
    台南地方法院八十八年度毒聲字第一四六六號裁定送觀察、勒戒後，認有繼續施
    用毒品之傾向，再經該院裁定送強制戒治，甫於九十一年二月戒治出所，但被告
 仍未戒絕毒癮，復犯本件施用毒品犯行，經本院九十一年度毒聲字第六五七八號
    裁定於九十一年十月九日以被告三犯施用毒品罪，裁定送強制戒治，以上各情有
    被告之全國刑案資料查註紀錄表可查及本院九十一年度毒聲字第六五七八號裁定
    正本在卷可按。
    綜上所述，本件事證明確，被告犯行均堪認定，應依法論科。
二、核被告甲○○所為，係犯毒品危害防制條例第十條第一項施用第一級毒品罪，及
    同條第二項施用第二級毒品罪。被告先後多次施用第一級毒品海洛因，時間緊接
    、手法同一，顯係基於概括犯意而為；所為又係觸犯犯罪構成要件相同之罪，為
    連續犯以一罪論；又被告所犯上開連續施用第一級毒品罪，及犯施用第二級毒品
    罪，手法殊異、犯意各別、罪名不同，為數罪應分論併罰。至於被告施用毒品前
    雖有連續持有第一級毒品海洛因，及持有第二級毒品甲基安非他命，但被告持有
    後均進而施用，其低度之持有毒品諸行為均為高度之施用毒品吸收，均不另論持
    有第一級毒品及持有第二級毒品罪，附予明。公訴意旨於此：(一)被告初自九十
    一年八月初某日起即有施用毒品海洛因；及被告本件最後一次施用毒品海洛因行
    為，應係在九十一年八月二十六日二十一時許回溯前二十四小時內之某時施用，
    俱已認定如前，公訴意旨雖僅止就被告之於九十一年八月二十日十四時二十分起
    回溯二十四小時內某時之施用海洛因一次之犯行起訴，但既經本院查明及經檢察
    官移送併辦，並此部分與公訴意旨部分有連續犯之裁判上一罪關係，為起訴效力
    所及，本院自得一併審理；(二)又被告先後二次被查獲時所扣獲之毒品各乙包，合
    計二包，雖均同時檢出羼合第一級毒品海洛因及第二級毒品氟硝西泮（即俗稱Ｆ
    Ｍ２）成份，固如前述，但被告堅稱所欲購入之毒品係海洛因，不知為何羼雜其
    他成份等語，核諸一般販毒者恆有將葡萄糖、抗生素或其他雜質成份摻入海洛因
    粉末中藉以充數之情形，在所多有，被告應係在不知情情形下，同時持有羼拌毒
    品氟西硝泮成份，其辯解應可採信。被告既欠缺持有第二級毒品氟硝西泮之意圖
    ，即不另論其持有二級毒品罪，附予明。
三、又被告於前開受免刑判決確定後，於五年內之自八十八年間又犯施用毒品罪，由
    臺灣台南地方法院檢察署檢察官提起公訴，而經臺灣台南地方法院於八十九年十
    二月二十七日以八十九年度易字第二八九二號判處有期徒刑十月，再經臺灣高等
    法院台南分院以九十年度上訴字第三二九號判決駁回上訴確定，於年七月六日送
    監執行，九十一年五月二日執行完畢出監，此經被告供明在卷，並有被告之全國
    刑案資料查註紀錄表附案可稽，被告於前案執行完畢後五年內再犯本件之罪，就
    其所犯各罪均應依累犯規定加重其刑。爰審酌被告之人格、品行、經歷、施用毒
    品之動機、行為情節、被告雖屢悈不俊，但所為尚僅自戕身心無害及他人，惟念
    在犯後坦承部分犯行態度尚佳等一切情狀，就其所犯各酌情量處如主文所示之刑
    ，並定其應執行之刑。至扣案之粉末二包（均詳如主文所示），因均含有毒品海
    洛因及氟西硝泮成份，俱屬毒品；其他扣案之吸管乙支、針筒乙支及橡皮止血帶
    乙條，均係專供施用毒品所用器具，已經被告陳明在卷，不問屬於犯人所有與否
    ，均依毒品危害防制條例第十八條第一項前段宣告沒收併銷燬之。
據上論斷，依刑事訴訟法第二百九十九條第一項前段，毒品危害防制條例第十條第一
項、第二項、第十八條第一項前段，刑法第十一條、第四十七條、第五十六條、第五
十一條第五款，判決如主文。
本案經檢察官井天博到庭執行職務。
中    華    民    國    九十二    年       四       月       十一       日
                 臺灣高雄地方法院刑事第五庭
                                  法  官  朱  盈  吉
右正本證明與原本無異。
如不服本判決，應於判決送達後十日內，向本院提出上訴狀。
                                  書記官  吳  金  霞
中    華    民    國    九十二    年       四       月       十八       日


司法院資訊處製作；財團法人民間司法改革基金會備份。
